臺灣臺北地方法院刑事判決　　　　　　　93年度訴字第1423號
公　訴　人　臺灣臺北地方法院檢察署檢察官
被　　　告　甲○○
選任辯護人　周慧芳律師
被　　　告　午○○
選任辯護人　楊芳婉律師
　　　　　　張天欽律師
被　　　告　庚○○
　　　　　　　　　　　1
選任辯護人　廖國昌律師
上列被告因證券交易法等案件，經檢察官提起公訴（九十二年度
偵字第九八七八號），本院判決如下：
    主  文
甲○○、午○○、庚○○均無罪。
    理  由
一、公訴意旨略以：被告甲○○於民國七十八年間起，擔任「普
    誠科技股份有限公司」（設臺北縣新店市○○路二三三之一
    號二樓，下稱普誠科技公司）董事長；另自八十五年十一月
    七日「正達國際股份有限公司」（設於臺北縣新店市○○路
    二三五巷六弄二號八樓，原名普誠國際股份有限公司，嗣後
    更名為正達國際股份有限公司，下稱正達國際公司）設立時
    起，擔任該公司董事長之職；被告午○○原為正達國際公司
    監察人，並自七十六年二月十九日至九十二年二月一日起，
    擔任普誠科技公司總經理；被告庚○○則於七十九年四月間
    起，擔任普誠科技公司管理部人事專員，並於八十七、八年
    間，兼代理普誠科技公司財務經理一職，均係為他人處理業
    務之人。詎(一)被告甲○○、午○○二人共同基於意圖為自己
    不法所有之概括犯意聯絡，利用酉○○於中國農民銀行寶橋
    分行所開設第00000000000號帳戶（下稱酉○○
    農銀帳戶）、己○○於中國農民銀行寶橋分行所開設第00
    000000000號帳戶（下稱己○○農銀帳戶）、寅○○於中國農民銀行汐止分行所開設第0000000000
    0號帳戶（下稱寅○○農銀帳戶），於附表一、二所示之時
    間，將普誠科技公司、正達國際公司所有如附表一、二所示
    中國農民銀行帳戶（下稱普誠科技公司農銀帳戶、正達國際
    公司農銀帳戶）之款項匯入上開酉○○農銀帳戶、寅○○農
    銀帳戶及己○○農銀帳戶，再將如附表三所示酉○○農銀帳
    戶、己○○農銀帳戶、寅○○農銀帳戶款項轉入午○○於中
    國農民銀行寶橋分行所開設第00000000000帳戶
    （下稱午○○農銀帳戶）、甲○○於中國農民銀行寶橋分行
    所開設第00000000000號帳戶（下稱甲○○農銀
    帳戶）（詳細匯款時間、金額如附表三所示），所餘如附表
    四所示款項則匯回普誠科技公司農銀帳戶及正達國際公司農
    銀（詳細匯款時間、金額如附表四所示），總計自普誠科技
    公司農銀帳戶匯出新臺幣（下同）六百萬元至寅○○農銀帳
    戶、三千七百十五萬一千二百七十七元至酉○○農銀帳戶，
    合計匯出四千三百十五萬一千二百七十七元，自正達國際公
    司帳戶匯出七千六百三十三萬四千七百九十四元至寅○○農
    銀帳戶、一千八百七十八萬八千九百六十九元至己○○農銀
    帳戶、七百八十三萬九千四百五十元至酉○○農銀帳戶，共
    計匯出一億二百九十六萬三千二百十三元，另由酉○○農銀
    帳戶匯入三千二百三十九萬一千三百十六元至普誠科技公司
    農銀帳戶、一千六百四十六萬至正達國際公司農銀帳戶，己○○農銀帳戶匯入普誠科技公司農銀帳戶一千二百三十六萬
    二千九百四十二元，寅○○農銀帳戶匯入正達國際公司農銀
    帳戶二千七百零四萬二千七百三十二元，以上揭方式共同連
    續侵占普誠國際公司農銀帳戶及正達國際公司農銀帳戶五千
    七百八十五萬七千五百零一元之款項，被告甲○○、午○○
    均涉犯刑法第三百三十六條第二項之業務侵占罪嫌。(二)被告
    甲○○、午○○為開拓大陸市場，需支付第三人佣金，遂由
    普誠科技公司農銀帳戶轉帳至酉○○農銀帳戶以支付上揭佣
    金，由知情之被告庚○○於如附表五編號一至八所示時間，
    以「暫收款」、「轉出」等名目或營業成本方式作為掩飾，
    將如附表五編號一至八所示轉匯至酉○○農銀帳戶之佣金，
    虛偽登載於公司帳冊、傳票，足生損害於普誠科技公司營業
    資金會計流程之正確性及營運之管理，被告甲○○、午○○
    、庚○○均涉犯刑法第二百十六條、第二百十五條之行使業
    務上登載不實文書罪嫌。(三)被告甲○○、午○○二人復明知
    普誠科技公司於股票上櫃前，董、監事之實際持股及公司之
    借貸情形應依中華民國證券櫃臺買賣中心之規定，於股票上
    櫃公開說明書中揭露，惟普誠科技公司於九十年十二月二十
    五日上櫃前，八十九年度財務報表僅載：被告甲○○申報持
    股三百三十九萬三千四百五十八股，持股比例百分之七點五
    四，隱匿未報而以人頭持有未過戶者有子○○六十九萬五千
    一百二十股、己○○一百零六萬五千二百三十一股、未○○
    四十一萬三千三百五十三股、壬○○八十二萬四千七百二十
    六股、乙○○（起訴書誤載為姜常秀）、丁○○、丙○○各
    一萬五千股，被告午○○則載申報持股二百七十七萬零九百
    五十九股，持股比例百分之六點一六，隱匿未報以人頭持有
    未過戶者有丑○○二十六萬七千七百六十股、辰○○（起訴
    書誤載為陳培值）四萬四千七百四十三股、亥○○○五十八
    萬七千六百二十六股、戌○○二十萬三千三百七十七股、巳
    ○○一百五十四萬二千六百十六股、申○○五十二萬一千零
    三十二股、酉○○一百四十六萬七千一百三十八股，均未於
    普誠科技公司上櫃公開說明書中依法揭露，被告甲○○、午
    ○○均涉犯證券交易法第三十二條第一項第一款、第一百七
    十四條第一項第三款罪嫌。
二、按犯罪事實應依證據認定之，無證據不得認定其犯罪事實，
    又不能證明被告犯罪者，應諭知無罪之判決，刑事訴訟法第
    一百五十四條第二項、第三百零一條第一項定有明文。又「
    認定犯罪事實所憑之證據，雖不以直接證據為限，間接證據
    亦包括在內，然而無論直接或間接證據，其為訴訟上之證明
    ，須於通常一般之人均不致有所懷疑，而得確信其為真實之
    程度者，始得據為有罪之認定，倘其證明尚未達到此一程度
    ，而有合理之懷疑存在、無從為有罪之確信時，自應為無罪
    之判決」，有最高法院七十六年臺上字第四九八六號判例可
    資參照。
三、公訴人認被告甲○○、午○○均涉犯刑法第三百三十六條第
    二項之業務侵占罪嫌、證券交易法第三十二條第一項第一款
    、第一百七十四條第一項第三款罪嫌，被告甲○○、午○○
    、庚○○另涉犯刑法第二百十六條、第二百十五條之行使業
    務上登載不實文書罪嫌，無非係以告訴人酉○○之指訴，證
    人戊○○、寅○○、褚福蘭、張丸菁之證詞，己○○農銀帳
    戶資金往來明細暨存入憑條、支票、取款憑條、代收入傳票
    、轉帳收入傳票、轉帳支出傳票、己○○、未○○、梁達人
    、劉揚偉、翁蕙洵、翁何賽麗、壬○○等人存摺、己○○印
    章二枚、普誠科技公司九十二年一月二十七日（九二）普財
    發字第○一二七○一號函、普誠科技公司八十五年六月十四
    日至八十九年十一月二十四日間董監事聯席會議紀錄、普誠
    科技公司九十年十一月九日公開說明書、八十九年二月份股
    權分散情形表、董監持股情形表、普誠科技公司分類帳及支
    出傳票、普誠科技公司、正達國際公司公司登記資料查詢等
    資料為其主要論據。訊據被告甲○○、午○○、庚○○均堅
    詞否認有何公訴意旨所指犯行，並分別辯稱如下：
  (一)被告甲○○辯稱：
    1.關於如附表一所示普誠科技公司農銀帳戶資金轉出情形，
      並無普誠科技公司資金匯入被告甲○○或己○○農民銀行
      帳戶之紀錄，檢察官以此認定被告甲○○套取普誠科技公
      司資金，顯乏依據。如附表二所示正達國際公司農銀帳戶
      資金，雖有數筆資金匯入被告甲○○所使用己○○農銀帳
      戶，然各該匯款係作還款之用，被告甲○○於八十五年十
      一月間將IC銷售部門自普誠科技公司獨立而出，成立普誠
      國際股份有限公司，後改名為正達國際公司，自此，普誠
      科技公司專營IC設計業務，由設計部門副總經理即被告午
      ○○擔任總經理，正達國際公司則專營IC銷售業務，由銷
      售部門副總經理戊○○擔任總經理，正達國際公司於成立
      之初，在其業務上信用額度仍須仰賴普誠科技公司，蓋正
      達國際公司資本額僅有四千萬元，每年度交易金額高達八
      億元，資金需求多來自「自有資金、銀行界、大股東借款
      、供應商信用額度」，是正達國際公司農銀帳戶匯至己○○農銀帳戶資金，多屬償還借款，尚難據此即認定被告甲○○有侵占正達國際公司資金行為，且查被告甲○○於八
      十九年十一月三日、六日、八日、十六日共計匯款二千萬
      元至正達國際公司農銀帳戶，另寅○○農銀帳戶、甲○○
      農銀帳戶、己○○農銀帳戶於八十七年九月至九十年四月
      共計匯款超過一億元至正達國際公司於華南銀行所開設第
      000000000000號帳戶（下稱正達國際公司華
      南銀行帳戶），遠遠超出如附表二、四所示正達國際公司
      農銀帳戶資金轉入轉出差額五千九百四十六萬零四百八十
      一元，由帳面數字以觀，正達國際公司資金並無短少，可
      知檢察官擷取部分時段及部分帳戶之資金流向，遽以推論
      被告甲○○有侵占正達國際公司資金犯行，顯係忽略公司
      經營延續性及資金往來全部紀錄，而有斷章取義之嫌，是
      僅憑如附表二、四所示正達國際公司農銀帳戶資金轉入轉
      出紀錄有五千九百四十六萬零四百八十一元之差額，尚不
      得推認被告甲○○有侵占正達國際公司資金犯行，至如附
      表三所示己○○農銀帳戶部分款項轉入甲○○農銀帳戶，
      係私人資金調度及運用，業據證人己○○到庭證述明確，
      實難以此即認定上揭資金來源均係普誠科技公司或正達國
      際公司。又被告甲○○係普誠科技公司、正達國際公司董
      事長，僅負責公司策略規劃、預算核給及資金調度等決策
      性任務，該兩家公司實際經營及財務運作均交由總經理全
      權處理，是普誠科技公司資金運用細節，實係由被告午○○全權負責，被告甲○○並未經手，檢察官復未提出任何
      證據證明被告甲○○與被告午○○有任何事前合謀或共同
      實施侵占犯行，要難僅憑被告甲○○、午○○係普誠科技
      公司之董事長、總經理，即認定其二人有共同侵占罪行。
    2.被告甲○○係普誠科技公司董事長，僅負責公司之決策、
      預算，至審核各項業務款項支付會計憑證，非其職掌範圍
      ，事實上亦無法事必躬親，僅能由月報、季報、年報等各
      項報表掌握公司財務狀況，至會計人員以何會計項目作帳
      ，實非被告甲○○於事前所知悉，況普誠科技公司請款單
      最終核定人為總經理即被告午○○，並未見被告甲○○於
      請款單上核定簽章，而被告庚○○於偵查中自陳將支付大
      陸佣金記載為暫收款等名目，係伊個人依照會計帳目自行
      決定，並未與任何人討論或請示上級，檢察官認被告甲○○、午○○與庚○○有犯意聯絡，純為臆測，毫無依據。
      再者，轉帳傳票摘要上載明「轉出」者，係指銀行存款之
      使用方式，至於請款單及轉帳傳票上所載「暫收（付）款
      」則為會計科目上之名稱，係科目屬性不明時，可予使用
      之正式會計科目名稱，實則該請款單與轉帳傳票有何登載
      不實之可言？
    3.普誠科技公司於八十八、八十九年間規劃公司申請上櫃之
      初，於公司上櫃輔導期間，實收資本額已超過五億元，基
      於當時「財團法人中華民國證券櫃檯買賣中心對於公開發
      行公司申請股票櫃檯買賣應委託推薦券商辦理承銷及自行
      認購比率規定」第一條、第二條之規定，必須有百分之四
      十股份提交作為承銷及集保之用，然而董監持股尚未到達
      百分之四十門檻，且無法期待一般股東同意將股票提出承
      銷或集保，因而將董監或對公司較具信心之董監親友持有
      股票者，先行納入計算持股比例規劃名單，以作為未來尋
      求協助提出承銷或集保之對象，先行製作「八十九年度二
      月份股權分散情形表」、「董監持股情形表」等統計資料
      ，檢察官據此認定上揭統計表所記載子○○、己○○、未
      ○○、壬○○、乙○○、丁○○、丙○○持股係被告甲○○以人頭持有股份，而未於普誠科技公司上櫃公開說明書
      中依法揭露，顯係誤認，其舉證方法亦有不足。
  (二)被告午○○辯稱：
    1.檢察官以如附表一、二所示普誠科技公司、正達國際轉出
      金額合計為一億四千六百十一萬四千四百九十元，超出如
      附表四所示酉○○農銀帳戶、寅○○農銀帳戶、己○○農
      銀帳戶匯入普誠科技公司農銀帳戶、正達國際公司農銀帳
      戶八千八百二十五萬六千九百八十九元，而認被告午○○
      侵占普誠科技公司及正達國際公司合計五千七百八十五萬
      七千五百零一元之款項。惟查，單就被告午○○所提供酉
      ○○農銀帳戶相關資金往來紀錄以觀，普誠科技公司帳戶
      及正達國際公司帳戶匯至酉○○農銀帳戶共計四千四百九
      十九萬零七百二十七元，酉○○農銀帳戶匯回普誠科技公
      司農銀帳戶、正達國際農銀帳戶共計四千八百八十五萬一
      千六百十六元，酉○○農銀帳戶匯出款項超出匯入款項三
      百八十六萬零五百八十九元，並無公訴人指稱自普誠科技
      公司農銀帳戶、正達國際公司農銀帳戶套取款項侵占資金
      等情。再查，寅○○農銀帳戶、甲○○農銀帳戶、己○○
      農銀帳戶於八十七年九月至九十年四月期間共計匯款一億
      零一百二十二萬元至正達國際公司華南銀行帳戶，遠超出
      公訴人所指如附表二、四所示正達國際公司農銀帳戶資金
      轉入轉出差額五千九百四十六萬零四百八十一元，益證被
      告甲○○、午○○二人均無侵占普誠科技公司農銀帳戶、
      正達國際公司農銀帳戶之資金。普誠科技公司於八十七、
      八十八年間開發大陸地區市場，因該地市場情形特殊，有
      支付佣金、回扣之習慣，普誠科技公司所支付佣金、市場
      開發費用、退貨費用、索賠款、代購料等各項花費，被告
      午○○業已提出各項單據為證，並經證人辛○○、卯○○
      、癸○○到庭證述明確，且由帳面數字觀察，普誠科技公
      司農銀帳戶匯出款項至寅○○農銀帳戶、酉○○農銀帳戶
      共計四千三百十五萬一千二百七十七元，酉○○農銀帳戶
      、己○○農銀帳戶匯入普誠科技公司農銀帳戶款項共計四
      千四百七十五萬四千二百五十七元，並無侵吞情形，而正
      達國際公司農銀帳戶匯入酉○○農銀帳戶僅七百八十三萬
      九千四百五十元，酉○○農銀帳戶則匯回正達國際公司農
      銀帳戶一千六百四十六萬元，被告午○○斷無可能利用酉
      ○○農銀帳戶侵吞正達國際公司任何款項，況被告午○○
      僅係普誠科技公司總經理，並非正達國際公司總經理，並
      未持有正達國際公司任何款項，自無侵占正達國際公司資
      金之可能。檢察官片面擷取普誠科技公司、正達國際公司
      部分帳戶特定時間資金往來紀錄，未考量該二家公司全部
      帳戶交易往來紀錄及整體資金調度情形，僅憑該二家公司
      特定帳戶之資金往來紀錄及告訴人酉○○之指訴，即認定
      被告午○○有業務侵占犯行，實屬誤解。
    2.關於普誠科技公司支付如附表五編號一至八所示開發大陸
      市場佣金費用，係以「暫收款」、「轉出」等名目登載於
      公司帳冊、傳票部分，均係被告庚○○依照一般會計科目
      自行決定登載，被告午○○並無會計財務專長，從未指示
      被告庚○○如何登載，只能信賴部屬被告庚○○登載內容
      正確，況檢察官並未提出任何證據證明被告午○○與被告
      甲○○、庚○○就上揭業務登載不實部分，有犯意聯絡或
      行為分擔，自不得僅憑被告午○○係普誠科技公司總經理
      ，即遽以推認被告午○○有上揭業務登載不實犯行。
    3.公訴人認被告午○○於普誠科技公司九十年十二月二十五
      日上櫃時，本應於普誠科技公司上櫃公開說明書內據實陳
      報持股情形，竟隱匿以午○○、丑○○、辰○○、亥○○○、戌○○、巳○○、申○○、酉○○等名義持有股份，
      未於普誠科技公司上櫃公開說明書中揭露，涉犯證券交易
      法第三十二條第一項第一款、第一百七十四條第一項第三
      款罪嫌。惟按證券交易法第三十條原規定「公司募集、發
      行有價證券，於申請審核時，除依公司法所規定記載事項
      外，應另行加具公開說明書。前項公開說明書，其應記載
      之事項，由主管機關以命令定之。」，於九十一年六月十
      二日始於增訂第三項「公司申請其有價證券在證券交易所
      上市或於證券商營業處所買賣者，準用第一項之規定；其
      公開說明書應記載事項之準則，分別由證券交易所與證券
      櫃檯買賣中心擬訂，報請主管機關核定。」之規定，換言
      之，於九十一年六月十二日以前，僅限於「募集、發行有
      價證券申請審核」之情形，始需依證券交易法第三十條第
      一項之規定，加具公開說明書，至「申請有價證券在證券
      交易所上市或於證券商營業處所買賣」（即俗稱「上市」
      、「上櫃」），則不在證券交易法第三十條第一項規定範
      圍內，普誠科技公司上櫃公開說明書係於九十年十一月九
      日刊印，上揭公開說明書並非依證券交易法第三十條所規
      定所加具之公開說明書，被告午○○縱有公訴人所指未於
      公開說明書內據實揭露持股情形之行為，依刑法罪刑法定
      原則，亦不得以事後增訂之規定科處刑罰。
  (三)被告庚○○辯稱：如附表五編號一至八所示請款單及轉帳傳
    票內關於「暫收款」、「暫付款」之記載，依經濟部八十九
    年六月二十九日商字第八九二一二一七五號公告之商業會計
    科目，確實列有「暫收款」、「暫付款」之會計科目，凡因
    性質未確定而預付之款項均可列入「暫付款」科目，凡收入
    款項，因其性質尚未判明者，則可編入「暫收款」科目，換
    言之，會計人員於作帳時，對於款項不明確者，得以「暫收
    款」、「暫付款」之科目紀錄於憑證或傳票中，使用「暫收
    款」、「暫付款」科目，並無違反會計科目之原則，是以被
    告庚○○對於代收代付之開發費用，於收付性質尚未明確之
    前，以「暫收款」、「暫付款」科目記載，並無登載不實甚
    明。至上揭轉帳傳票內所記載「轉出」等字樣，並非會計科
    目，僅係於轉帳傳票摘要內敘明銀行存款「轉出」之意，檢
    察官以此認定被告庚○○於業務上所製作文書為不實登載行
    為，應係誤認。被告庚○○於上揭請款單內，對於各筆款項
    之用途說明，均依總經理告知之用途據實填載，上揭請款單
    均詳細載明各項開發費用、代收代付佣金等用途，並無掩飾
    之意圖，被告庚○○係依據其個人既有之會計知識，決定上
    揭費用應以何種會計項目列帳，或因財務工作非其所專長，
    會計專業知識尚有待加強，導致伊所製作會計帳目嚴謹不足
    ，但絕無「明知為不實」之直接故意，檢察官執此推認被告
    庚○○有於業務上所製作文書為不實登載犯行，實難甘服。
四、關於被告甲○○、午○○涉犯刑法第三百三十六條第二項之
    業務侵占罪嫌部分：
  (一)酉○○農銀帳戶係酉○○開設後交付予被告午○○保管使用
    等情，業據證人酉○○於本院審理中證述屬實（見本院卷(二)
    第四○四頁反面至四○五頁），己○○農銀帳戶係己○○開
    設後交付予被告甲○○保管使用等情，亦據證人己○○於本
    院審理中證述無誤（見本院卷(二)第四○六、四○七頁），寅
    ○○農銀帳戶則係寅○○開設後交付予正達國際公司總經理
    戊○○保管使用等情，復經證人寅○○於本院審理中結證明
    確（見本院卷(二)第四○八頁反面）。普誠科技公司農銀帳戶
    於如附表一所示所時間分別匯入如附表一所示金額至寅○○
    農銀帳戶、酉○○農銀帳戶，共計匯入四千三百十五萬一千
    二百七十七元，正達國際公司農銀帳戶於如附表二所示時間
    分別匯入如附表二所示金額至寅○○農銀帳戶、己○○農銀
    帳戶、酉○○農銀帳戶，共計匯入一億二百九十六萬三千二
    百十三元，酉○○農銀帳戶於如附表四所示時間匯入共計三
    千二百三十九萬一千三百十六元至普誠科技公司農銀帳戶，
    己○○農銀帳戶於如附表四所示時間匯入共計一千二百三十
    六萬二千九百四十一元至普誠科技公司農銀帳戶，酉○○農
    銀帳戶於如附表四所示時間匯入共計一千六百四十六萬元至
    正達國際公司農銀帳戶、寅○○農銀帳戶於如附表四所示時
    間匯入共計二千七百零四萬二千七百三十二元至正達國際公
    司農銀帳戶等情，業經檢察官及被告甲○○、午○○於本院
    準備程序中確認無誤（見本院卷(二)第一九○至一九七頁及第
    三一五至三一八頁），並有酉○○農銀帳戶、己○○農銀帳
    戶、寅○○農銀帳戶、普誠科技公司農銀帳戶、正達國際公
    司農銀帳戶之交易往來明細、存款存摺存入憑條暨匯款申請
    書代收入傳票等資料附卷卷憑（見偵一卷第四至二八○頁、
    偵二卷第一至二五五頁、偵三卷第一至一一二頁），應堪採
    信。
  (二)公訴人係以普誠科技公司農銀帳戶總計匯出四千三百十五萬
    一千二百七十七元至酉○○農銀帳戶、寅○○農銀帳戶，正
    達國際公司農銀帳戶總計匯出一億二百九十六萬三千二百十
    三元至酉○○農銀帳戶、己○○農銀帳戶、寅○○農銀帳戶
    ，上揭二家公司總計匯出一億四千六百十一萬四千四百九十
    元，扣除酉○○農銀帳戶匯入普誠科技公司農銀帳戶之三千
    二百三十九萬一千三百十六元、酉○○農銀帳戶匯入正達國
    際公司農銀帳戶之一千六百四十六萬元、己○○農銀帳戶匯
    入普誠科技公司農銀帳戶之一千二百三十六萬二千九百四十
    二元，寅○○農銀帳戶匯入正達國際公司農銀帳戶之二千七
    百零四萬二千七百三十二元，尚有五千七百八十五萬七千五
    百零一元之差額，而認上揭金額係遭被告甲○○、午○○侵
    占。惟查：
    1.普誠科技公司與正達國際公司均由被告甲○○擔任董事長
      ，惟分屬二家不同公司，具有其獨立法人格，普誠科技公
      司係於七十五年五月十五日設立於臺北縣新店市○○路二
      三三之一號二樓，正達國際公司則於八十五年十一月七日
      成立於臺北縣新店市○○路二三五巷六弄二號八樓，普誠
      科技公司主要經營業務為電子儀器及零件之製造買賣電腦
      軟體系統設計及規劃、ＩＣ積體電路設計及製造等業務，
      正達國際公司主要經營業務則為電腦資訊產品代理銷售、
      電子零組件加工及代理銷售、通訊產品代理銷售等業務，
      組成股東亦有不同，有普誠科技公司、正達國際公司基本
      資料查詢附卷足憑（見偵四卷第五十至五四頁），該二家
      公司既屬獨立不同公司，財務運作亦個自獨立，則該二家
      公司銀行帳戶資金有無短缺，自應個別計算認定，合先敘
      明。
    2.就普誠科技公司農銀帳戶以觀，於如附表一所示時間匯入
      寅○○農銀帳戶六百萬元、酉○○農銀帳戶三千七百十五
      萬一千二百七十七元，總計匯出四千三百十五萬一千二百
      七十七元，而酉○○農銀帳戶於如附表三所示時間匯入普
      誠科技公司農銀帳戶三千二百三十九萬一千三百十六元、
      己○○農銀帳戶於如附表三所示時間匯入普誠科技公司農
      銀帳戶一千二百三十六萬二千九百四十一元，總計匯入四
      千四百七十五萬四千二百五十七元，匯入款項扣除匯出款
      項，尚餘一百六十萬二千九八十元（詳細計算公式見附表
      六編號一所示），普誠科技公司農銀帳戶資金既無短少，
      難認被告甲○○、午○○有侵占該帳戶資金之犯行。
    3.就正達國際公司農銀帳戶以觀，於如附表二所示時間匯入
      寅○○農銀帳戶七千六百三十三萬四千七百九十四元、己○○農銀帳戶一千八百七十八萬八千九百六十九元、酉○○農銀帳戶七百八十三萬九千四百五十元，總計匯出一億
      二百九十六萬三千二百十三元，酉○○農銀帳戶於如附表
      四所示時間匯入正達國際公司農銀帳戶一千六百四十六萬
      元、寅○○農銀帳戶於如附表四所示時間匯入正達國際公
      司農銀帳戶二千七百零四萬二千七百三十二元，總計匯入
      四千三百五十萬元，匯入款項扣除匯出款項，尚差五千九
      百四十六萬四百八十一元（詳細計算公式見附表六編號二
      所示）；惟查，證人即正達國際公司總經理戊○○於本院
      審理中結證稱：伊係正達國際公司總經理，總經理於公司
      組織上係財務最高決策管理者，實際執行上亦由伊負責下
      達原則性指示，資金調度細節則由財務人員負責執行，正
      達國際公司之資金來源為自有資金、銀行借款、大股東借
      款、供應商信用額度，初創時期公司資本額約四千萬元，
      每年度交易額約八億元，遇有資金缺口，會先向銀行借款
      ，如銀行借款信用額度已滿，通常轉向大股東即被告甲○○、午○○等人借款，大股東借款主要用以支付購料款項
      或充作營運資金，退還大股東借款多以銀行電匯方式處理
      ，被告甲○○使用己○○農銀帳戶作為借款還款帳戶，被
      告午○○則使用酉○○農銀帳戶作為借款還款帳戶，如資
      金較為充裕時還款會直接匯回大股東帳戶即酉○○農銀帳
      戶及己○○農銀帳戶，如資金壓力龐大，則先匯入寅○○
      農銀帳戶或正達國際公司其他銀行帳戶等情明確（見本院
      卷(二)第三九九至四○六頁），堪認被告甲○○、午○○辯
      稱渠等於正達國際公司初創時期曾借貸大筆資金予該公司
      等情，應可採信，正達國際公司既與被告甲○○、午○○
      有頻繁之資金調度紀錄，而公司經營及資金調度有其延續
      一貫性，實難僅憑正達國際公司某特定帳戶於特定時期，
      資金匯出匯入有差額，即率以推認該筆金額係遭他人侵占
      ；又查，寅○○農銀帳戶、甲○○農銀帳戶、己○○農銀
      帳戶、戊○○農銀帳戶於如附表七所示間總計匯入正達國
      際公司華南銀行帳戶共計一億一百二十二萬元（詳細匯款
      時間、金額均見附表七所示），有正達國際公司華南銀行
      帳戶存摺及存款往來明細表、代收票據明細表等資料附卷
      足憑（見本院卷(二)第七一至八十頁），遠超出公訴人所指
      正達國際公司農銀帳戶資金缺額五千九百四十五萬四百八
      十一元，是以合計如附表七所示匯入正達國際公司華南銀
      行帳戶款項一億一百二十二萬元，正達國際公司銀行帳戶
      資金並無任何短少，自難僅憑正達國際公司農銀帳戶資金
      匯出匯入有五千九百四十五萬四百八十一元之差額，即推
      認被告甲○○、午○○有公訴人所指業務侵占犯行。
五、關於被告甲○○、午○○、庚○○涉犯刑法第二百十六條、
    第二百十五條之行使業務上登載不實文書罪嫌部分：
  (一)被告庚○○原係普誠科技公司管理部人事專員，於八十七至
    八十八年間，兼代理普誠科技公司財務經理一職，於如附表
    五編號一至八所示時間，將如附表五編號一至八所示普誠科
    技公司支付開發大陸地區業務費用及佣金，以「暫收款」、
    「暫付款」名義，登載於如附表五編號一至八所示普誠科技
    公司請款單內，並於如附表五編號一至八所示轉帳傳票內記
    載「轉出」上開費用等情，業據被告庚○○於本院審理中坦
    承屬實，並有普誠科技公司八十七年九月一日轉帳傳票暨請
    款單（見偵四卷第十二、十三頁）、普誠科技公司八十七年
    九月二日轉帳傳票暨請款單（見偵四卷第十四、十五頁）、
    普誠科技公司八十七年九月三日轉帳傳票暨請款單（見偵四
    卷第十六、十七頁）、普誠科技公司八十七年十月十五日轉
    帳傳票暨請款單（見偵四卷第二十、二一頁）、普誠科技公
    司八十七年十月十三日轉帳傳票暨請款單（見偵四卷第三三
    、三四頁）、普誠科技公司八十七年十二月九日轉帳傳票暨
    請款單（見偵四卷第三五、三六頁）、普誠科技公司八十八
    年六月十五日轉帳傳票暨請款單（見偵四卷第三九、四十頁
    ）、普誠科技公司八十七年一月十九日請款單（見偵四卷第
    四一頁）等資料附卷足憑，堪以採信。
  (二)再查，辛○○自八十六年間起負責協助普誠科技公司開發大
    陸地區客戶，拓展大陸市場，每月佣金約八十萬元，採半年
    給付制，部分以現金支付，部分則採銀行電匯方式支付等情
    ，業據證人辛○○於本院審理中證述屬實（見本院卷(五)第三
    四至三六頁），證人即香港安斯電子有限公司負責人癸○○
    於本院審理中結證稱該公司於八十八年間與普誠科技公司簽
    訂「ＰＴＣ代理商合約」，代理普誠科技公司在大陸、香港
    地區銷售各項產品，因大陸地區特殊商業習慣，常需支付各
    項佣金予合作對象，普誠科技公司會將各項佣金費用予支付
    香港安斯電子有限公司，佣金按月計算，每季結清，或以銀
    行電匯，或結帳時直接抵銷，給付方式並不一定，兩家公司
    自八十八年間起即以上開模式進行合作開發大陸地區市場迄
    今等情明確（見本院卷第三六至三九頁），並有普誠科技公
    司與安斯電子有限公司簽訂之「ＰＴＣ代理商合約」附卷足
    憑（見本院卷(三)第一三七至一九五頁），另證人即吉昌電子
    公司負責人卯○○於本院審理中亦結證稱八十七、八十八年
    間普誠公司確實有將部分半導體買賣價金分批退還予伊，蓋
    半導體通常係以量計價，購買達一定數量，即有一定成數退
    佣，此係半導體界一般市場行情等情綦詳，堪認如附表五編
    號一至八所示各項費用，確實存在，並非虛構，且普誠科技
    公司業已支付上揭費用予各該廠商。公訴人雖以上揭費用均
    係為普誠科技公司開發大陸地區所支付費用及佣金，竟以「
    暫收款」、「轉出」等名目或營業成本方式作為掩飾，登載
    於公司帳冊、傳票，認被告甲○○、午○○、庚○○等三人
    應已構成刑法第二百十六條、第二百十五條之行業務上登載
    不實文書罪嫌。惟按經濟部八十九年六月二十九日商字第八
    九二一二一七五號公告之商業會計科目，確實列有「暫收款
    」、「暫付款」之會計科目，凡因性質未確定而預付之款項
    均可列入「暫付款」科目，凡收入款項，因其性質尚未判明
    者，則可編入「暫收款」科目，有經濟部八十九年六月二十
    九日商字第八九二一二一七五號公告之「商業會計科目中、
    英對照及編碼」（見附卷足憑（見本院卷(五)第五六至五八頁
    ）及通用會計科目編碼原則（見本院卷(五)第五九至六十頁）
    附卷足憑，上揭款項既係普誠科技公司應支付予他人之佣金
    、開發費用，暫時歸入該公司銀行帳戶，則被告庚○○以「
    暫收款」、「暫付款」之科目，記載於各該請款單內，並於
    各該請款單之「用途說明」欄內，詳細載明該筆款項之實際
    用途，並無違反會計科目使用原則，自無登載不實內容之可
    言。至被告庚○○於如附表五所示轉帳傳票之摘要項下，記
    載「轉出」等字樣，僅係表示該筆費用業已由普誠科技公司
    銀行帳戶「轉出」之意，要與登載列帳之會記科目無涉，各
    該費用既已經由銀行轉匯予他人，被告庚○○就此亦無任何
    登載不實行為。綜上，被告甲○○、午○○、庚○○自難構
    成刑法第二百十六條、第二百十五條之行使業務上登載不實
    文書罪嫌。
六、關於被告甲○○、午○○均涉犯證券交易法第三十二條第一
    項第一款、第一百七十四條第一項第三款罪嫌部分：
  (一)按「公司募集、發行有價證券，於申請審核時，除依公司法
    所規定記載事項外，應另行加具公開說明書。」、「前條之
    公開說明書，其應記載之主要內容有虛偽或隱匿之情事者，
    左列各款之人，對於善意之相對人，因而所受之損害，應就
    其所應負責部分與公司負連帶賠償責任：一發行人及其負責
    人。二發行人之職員，曾在公開說明書上簽章，以證實其所
    載內容之全部或一部者。三該有價證券之證券承銷商。四會
    計師、律師、工程師或其他專門職業或技術人員，曾在公開
    說明書上簽章，以證實其所載內容之全部或一部，或陳述意
    見者。」、「有下列情事之一者，處一年以上七年以下有期
    徒刑，得併科新臺幣二千萬元以下罰金：一於依第三十條、
    第四十四條第一項至第三項或第九十三條規定之申請事項為
    虛偽之記載者。二對有價證券之行情或認募核准之重要事項
    為虛偽之記載而散布於眾者。三發行人或其負責人、職員有
    第三十二條第一項之情事，而無同條第二項免責事由者。四
    發行人、公開收購人或其關係人、證券商或其委託人、證券
    商同業公會、證券交易所或第十八條所定之事業，對於主管
    機關命令提出之帳簿、表冊、文件或其他參考或報告資料之
    內容有虛偽之記載者。五發行人、公開收購人、證券商、證
    券商同業公會、證券交易所或第十八條所定之事業，於依法
    或主管機關基於法律所發布之命令規定之帳簿、表冊、傳票
    、財務報告或其他有關業務文件之內容有虛偽之記載者。六
    於前款之財務報告上簽章之經理人或主辦會計人員，為財務
    報告內容虛偽之記載者。但經他人檢舉、主管機關或司法機
    關進行調查前，已提出更正意見並提供證據向主管機關報告
    者，減輕或免除其刑。七就發行人或某種有價證券之交易，
    依據不實之資料，作投資上之判斷，而以報刊、文書、廣播
    、電影或其他方法表示之者。八發行人之董事、經理人或受
    僱人違反法令、章程或逾越董事會授權之範圍，將公司資金
    貸與他人、或為他人以公司資產提供擔保、保證或為票據之
    背書，致公司遭受重大損害者。九意圖妨礙主管機關檢查或
    司法機關調查，偽造、變造、湮滅、隱匿、掩飾工作底稿或
    有關紀錄、文件者。」，證券交易法第三十條第一項、第三
    十二條第一項、第一百七十四條第一項分別定有明文。
  (二)「普誠科技公司公開說明書（股票公開承銷暨上櫃用）」係
    普誠科技公司於九十年十一月九日所刊印，上揭公開說明書
    刊印之目的係為普誠科技公司股票公開承銷暨上櫃用，有「
    普誠科技公司公開說明書（股票公開承銷暨上櫃用）」在卷
    足憑（見本院卷(五)第八七之二三至八七至二七頁）。按證券
    交易法第三十條原規定「公司募集、發行有價證券，於申請
    審核時，除依公司法所規定記載事項外，應另行加具公開說
    明書。前項公開說明書，其應記載之事項，由主管機關以命
    令定之。」，因配合行政程序法之施行，將「臺灣證券交易
    所股份有限公司初次申請有價證券上市之公開說明書應行記
    載事項要點」等規定，提昇至法律位階，故於九十一年六月
    十二日增訂第三項「公司申請其有價證券在證券交易所上市
    或於證券商營業處所買賣者，準用第一項之規定；其公開說
    明書應記載事項之準則，分別由證券交易所與證券櫃檯買賣
    中心擬訂，報請主管機關核定。」之規定，有證券交易法部
    分條文修正草案總說明（見本院卷(五)第八七之十九、八七之
    二十頁）至及證券交易法部分條文修正草案條文對照表（見
    本院卷(五)第八七之二一、八七之二二頁）附卷足憑；是證券
    交易法第三十條第三項九十一年六月十二日增訂施行以前，
    公司募集、發行有價證券，申請審核時，應提出公開說明書
    ，至申請將其有價證券在證券交易所上市或於證券商營業處
    所買賣者（即俗稱「上市」、「上櫃」），依當時施行有效
    證券交易法之規定，毋庸提出公開說明書，堪認「普誠科技
    公司公開說明書（股票公開承銷暨上櫃用）」於九十年十一
    月九日所刊印時，並非依證券交易法第三十條提出之公開說
    明書，從而，依刑法第一條揭示罪刑法定之原則，縱被告甲○○、午○○有公訴人所指未於公開說明書內據實揭露持股
    情形之行為，仍不得援用事後增訂之證券交易法第三十條第
    三項規定，而以證券交易法第三十二條第一項第一款、第一
    百七十四條第一項第三款之罪責相繩。
七、綜上，公訴人所提證據，不足為被告甲○○、午○○涉犯業
    務侵占罪及於公開說明書應記載之主要內容虛偽或隱匿情事
    罪，被告甲○○、午○○、庚○○涉犯行使業務上登載不實
    文書罪之積極證明，所指出證明之方法，亦無從說服本院形
    成被告甲○○等三人有罪之心證，此外查無其他積極事證足
    認被告甲○○等三人有何公訴人所指上揭犯行，不能證明被
    告甲○○等三人犯罪，參以首開規定，自應諭知無罪之判決
據上論斷，應依刑事訴訟法第三百零一條第一項，判決如主文。
本案經檢察官黃珮瑜到庭執行職務
中　　華　　民　　國　　96　　年　　10　　月　　31　　日
　　　　　　　　　刑事第十四庭  審判長法　官　宋松璟
                                      法  官  孫萍萍
                                      法  官  李家慧
以上正本證明與原本無異。
如不服本判決，應於判決送達後10日內，向本院提出上訴狀。
　　　　　　　　　　　　　　　　      書記官　楊文祥
中　　華　　民　　國　　96　　年　　10　　月　　31　　日
